臺灣板橋地方法院刑事判決　　　　　　　96年度簡上字第72號
上　訴　人　臺灣板橋地方法院檢察署檢察官
被　　　告　乙○○
上列上訴人因被告妨害自由案件，不服本院95年簡字第6981號，
中華民國95年11月30日第一審簡易判決（聲請簡易判決處刑案號
：95年度偵字第14922 號），提起上訴，被告於本院準備程序與
審理程序進行中，就被訴事實為有罪之陳述，審判長告知被告簡
式裁判程序之旨，並聽取當事人意見後，裁定進行簡式審判程序
，經本院管轄之第二審合議庭判決如下：
    主  文
原判決撤銷。
乙○○以加害生命、身體之事，恐嚇他人致生危害於安全，處拘
役貳拾日，如易科罰金，以佰元折算壹日；減為拘役拾日，如
易科罰金，以佰元折算壹日。
    事  實
一、乙○○係址設臺北縣蘆洲市○○街39號佳塋企業社之負責人
    ，於民國95年5 月23日17時許，在其上開佳塋企業社內，因
    與其員工甲○○因薪資糾紛而發生爭執，致乙○○心生不滿
    ，基於恐嚇之犯意，對甲○○揚言以：「不然你是怎樣，我
    們出去釘孤枝（台語單打孤鬥之意）」、「我會K 你不下去
    嗎？」等語，以加害生命、身體之事，恫嚇甲○○，致甲○
    ○心生畏懼，足生危害其本人之安全。
二、案經甲○○訴由臺北縣政府警察局蘆洲分局報請臺灣板橋地
    方法院檢察署檢察官聲請簡易判決處刑。
    理  由
一、上開事實，已據被告乙○○於本院調查與審理時供承不諱（
    本院卷第23頁、第35頁、36頁、38頁、39頁），核與告訴人
    甲○○於警詢、偵查中及本院審理時指訴或證述之情節相符
    ，並有告訴人甲○○所提出被告乙○○於案發現場對其恐嚇
    之錄音光碟1 片在卷可證（偵查卷第30頁）；而前開錄音光
    碟於偵查中經檢察事務官勘驗後，該勘驗內容均顯示，被告
    對於告訴人甲○○之語氣、用語等，在在均含有對要告訴人
    甲○○加害生命、身體之意，足以使人心生畏懼，致生危害
    於告訴人之安全甚明，此亦有勘驗筆錄1 份在卷可稽（偵查
    卷第27頁、28頁）；足見被告事證明確，其恐嚇犯行應堪認
    定。至於證人林進輝於警詢、偵查中雖證稱，其於案發現場
    並未有聽聞被告乙○○前開恐嚇之語云云；經查：證人林進
    輝係被告乙○○之員工，彼此關係密切；而被告乙○○確有
    對於告訴人甲○○施加前開恐嚇之語，除據被告乙○○供承
    在卷，並有前開勘驗光碟筆錄在卷足憑，已如上述；由此可
    見，證人林進輝前開證稱並未有聽聞被告乙○○有對告訴人
    甲○○加以恐嚇一節，顯係迴護被告乙○○之詞，委不足採
    ，併予敘明。
二、核被告乙○○所為，係犯刑法第305 條恐嚇危害安全罪。查
    被告行為後，刑法於94年2 月2 日修正公布，並自95年7 月
    1 日起施行。按行為後法律有變更者，適用行為時之法律，
    但行為後之法律有利於行為人者，適用最有利於行為人之法
    律，現行刑法第2 條第1 項訂有明文。此條規定乃為與刑法
    第一條罪刑法定主義契合，以貫徹法律禁止溯及既往之原則
    ，係規範行為後法律變更所生新舊法律比較適用之準據法，
    是刑法第2 條雖經修正，但既屬適用法律之準據法，則本身
    尚無比較新舊法之問題，應一律適用裁判時之現行刑法第2
    條規定以決定適用之刑罰法律，合先敘明。又刑法修正之比
    較新舊法，應就罪刑有關之共犯、未遂犯、想像競合犯、牽
    連犯、連續犯、結合犯，以及累犯加重、自首減輕暨其他法
    定加減原因（如身分加減）與加減例等一切情形，綜其全部
    罪刑之結果而為比較，且就比較之結果，須為整體之適用，
    不能割裂分別適用各該有利於行為人之法律，最高法院95年
    5 月23日95年度第8 次刑事庭會議決議、最高法院24年上字
    第4634號判例、27年上字第261 號判例可資參照。而此次修
    法與本案罪刑相關者，有刑法第33條第5 款、第41條等規定
    ，茲分述如次：
（一）、被告所犯前開刑法第305 條恐嚇危害安全罪，於被告行
        為後，刑法第33條第5 款之規定，業於94年2 月2 日修
        正公布，並於95年7 月1 日施行，則行為時被告所犯前
        開恐嚇危害安全罪，有關該條項罰金刑之法定最高度罰
        金刑為銀元3 百，依照罰金罰鍰提高標準條例第1 條規
        定，提高為10倍為3 千銀元（即新臺幣9 千元）；而刑
        法修正後有關該條項罰金刑之規定，依刑法施行法第1
        條之1 第2 項前段規定，就刑法305 條之恐嚇危害安全
        罪，有關罰金刑部分最高度罰金刑銀元3 百元提高30
        倍，即為新臺幣9 千元，因此，就該罪有關最高度罰金
        刑部分，刑法修正前後並無不同。惟刑法第305 條之恐
        嚇危害安全罪之最低度罰金刑，依修正前刑法第33 條
        第5 款規定罰金刑為銀元1 元以上（即新臺幣3 元），
        而修正後刑法第33條第5 款則規定為新臺幣1000元以上
        ，因此，經比較新、舊刑法第33條第5 款之規定，以修
        正前刑法第33條第5 款之規定較有利於行為人。
（二）、修正前刑法第41條第1 項前段規定：「犯最重本刑為5
        年以下有期徒刑以下之刑之罪，而受6 個月以下有期徒
        刑或拘役之宣告，因身體、教育、職業、家庭之關係或
        其他正當事由，執行顯有困難者，得以（銀元）1 元以
        上3 元以下折算1 日，易科罰金。」，又其行為時之易
        科罰金折算標準，修正前罰金罰鍰提高標準條例第2條
        前段（該第2 條全文已於95年5 月17日公布刪除，並自
        95年7 月1 日施行）規定，就其原定數額提高為100 倍
        折算1 日，則本件被告行為時之易科罰金折算標準，應
        以銀元300 元折算1 日，經折算為新臺幣幣值後，應以
        新臺幣900 元折算為1 日；惟修正後之刑法第41條第1
        項前段規定：「犯最重本刑為5 年以下有期徒刑以下之
        刑之罪，而受6 個月以下有期徒刑或拘役之宣告者，得
        以新臺幣1000元、2000元或3000元折算1 日，易科罰金
        。」，經比較修正前後之易科罰金折算標準，以修正前
        之刑法第41條前段之規定，較有利於被告。
（三）、綜合上述比較，揆諸前揭最高法院決議及修正後刑法第
        2 條第1 項規定之「從舊、從輕」原則，自應一體適用
        被告行為時之法律，即應適用被告行為時之舊法。
三、對於檢察官上訴不採之理由：檢察官依告訴人甲○○之請求
    ，以被告行為惡劣，使告訴人心理、身體均受害不小，致告
    訴人未及提起本件附帶民事賠償為由，提起本件上訴等語。
    然查，本件被告所犯前開恐嚇危害安全罪犯行，業經原審調
    查結果，認被告嚇危害安全罪犯行，事證明確，審酌被告並
    無刑事犯罪前科紀錄（有臺灣高等法院被告前案紀錄表附卷
    可稽）與被告犯罪之動機、目的、手段，犯後態度等及其他
    一切情狀，量處被告拘役20 日 ，如易科罰金，以3 佰元折
    算1 日，業已考量被告對於告訴人所受恐嚇後身心受害之程
    度，對於被告量處罪刑，故原審對於被告之量刑，並無不當
    。至於告訴人未及對於被告提起本件附帶民事賠償，尚非提
    起上訴之理由，故檢察官提起本件上訴自不足採。
四、撤銷原判決理由：原審以被告所犯恐嚇危害安全罪，事證明
    確，對於被告予以論罪科刑固非無見，惟查：
（一）、被告犯罪行為時間係在96年4 月24日以前，原判決未依
        中華民國96年罪犯減刑條例第2 條第1 項第3 款規定，
        對於被告予以減刑，而為有利於被告之適用，尚有未洽
        。
（二）、檢察官提起上訴，雖未指摘及此，然原判決未及審酌適
        用中華民國96年罪犯減刑條例第2 條第1 項第3 款規定
        ，予以被告減刑，可見原判決尚有可議之處，顯屬無可
        維持，自應由本院將原判決撤銷，另為適法之判決。
六、爰審酌被告與告訴人甲○○彼此間原係僱傭關係，告訴人甲
    ○○為向被告索討薪資而與被告發生爭執，被告心生不滿，
    一時衝動，遂口出惡言，致觸犯本件恐嚇危害安全罪犯行，
    惟於犯後欲對告訴人甲○○道歉，然無法找到告訴人甲○○
    ，致無從表達歉意；然被告於犯後已於本院坦承犯行，並於
    本院審理中當庭對告訴人甲○○道歉，且經告訴人甲○○表
    示願接受被告之道歉等語在卷（本院卷第38頁、39頁）；及
    被告之犯罪動機、目的、手段、犯後態度良好，已有悔意等
    一切情狀，量處如主文第二項所示之宣告刑，並諭知易科罰
    金之折算標準，以示懲儆。查本件被告所犯上開恐嚇危害安
    全罪，其犯罪時間係在中華民國96年4 月24日以前，合於中
    華民國96年罪犯減刑條例第3 條第1 項第15款規定之減刑條
    件，爰依同條例第2 條第1 項第3 款之規定，減其宣告刑二
    分之一，並依修正前刑法第41條第1 項規定諭知易科罰金之
    折算標準。
據上論斷，應依刑事訴訟法第455 條之1 第1 項、第3 項、第36
9 條第1 項、第364 條、第273 條之1 第1 項、第299 條第1 項
前段，刑法第2 條第1 項前段、刑法第305 條、修正前刑法第33
條第5 款、修正前刑法第41條第1 項前段、罰金罰鍰提高標準條
例第1 條前段、修正前罰金罰鍰提高標準條例第2 條、中華民國
96年罪犯減刑條例第2 條第1 項第3 款、第7 條，判決如主文。
本案經檢察官連思藩到庭執行職務。
中　　華　　民　　國　　96　　年　　9 　　月　　28　　日
                  刑事第二庭  審判長法  官 王復生
                                    法  官 劉景宜
                                    法  官 陳坤地
上列正本證明與原本無異。
不得上訴。
                                    書記官 林壯隆
中　　華　　民　　國　　96　　年　　9 　　月　　28　　日
附錄本案論罪科刑法條全文：
刑法第305條：
以加害生命、身體、自由、名譽、財產之事，恐嚇他人，致生危
害於安全者，處2年以下有期徒刑、拘役或300元以下罰金。
不得上訴
